臺灣高雄地方法院民事判決
111年度雄建小字第4號
原      告  大禾國際室內裝修有限公司

法定代理人  趙振棋  
被      告  趙台興  

訴訟代理人  楊譜諺律師
            鄭健宏律師
上列當事人間給付工程款事件，本院於民國111年7月27日言詞辯
論終結，判決如下：
    主      文
一、被告應給付原告新臺幣壹仟陸佰零貳元及自民國一一○年十
    一月二十日起至清償日止，按週年利率百分之五計算之利息
    。
二、原告其餘之訴駁回。
三、訴訟費用新臺幣壹仟元由被告負擔新臺幣貳拾元，其餘由原
    告負擔。
四、本判決第一項得假執行。但被告如以新臺幣壹仟陸佰零貳元
    供擔保後，得免為假執行。
    事實及理由
一、原告主張：兩造於民國110年2月23日簽訂委任裝修工程承攬
    合約書（下稱系爭契約），由原告施作被告所有坐落於高雄
    市○○區○○○○街00號18樓（下稱系爭房屋）之室內裝修工程，
    工程總價為新臺幣（下同）199萬元（下稱系爭工程），原
    告於110年4月1日進場施作，同年9月18日施作完成，同年9
    月21日驗收完成，然被告卻未給付工程尾款99,000元，另工
    程期間有追加附表所示工程，追加工程款為94,374元（含稅
    ），且有追減工程款111,468元，是被告尚應給付原告81,90
    6元（計算式：99,000＋94,374－111,468＝81,906），為此依
    兩造承攬契約提起本訴，並聲明：被告應給付原告81,906元
    及自支付命令送達之翌日起至清償日止，按年息百分之5計
    算之利息。
二、被告則以：兩造於110年2月間，以總工程款199萬元，約定
    由原告承攬系爭房屋之室內裝修工程，並於同年2月23日正
    式簽訂系爭契約，約定工程期間為簽約後3個月，工程總價
    款為199萬元，其後於工程期間，兩造合意追加泥作工人貼
    玄關磁磚工資（含稅價31,500元）、附表編號1、2工程（含
    稅價14,070元），又合意追減工程款111,468元，而被告迄
    今業已匯款1,922,500元之工程款予原告，原告充其量得請
    求僅有1,602元之尾款【計算式：（1,990,000＋31,500＋14,0
    70－111,468）－1,922,500＝1,602】，然原告至簽約後3個月
    即110年5月24日，仍未完成系爭契約所約定之工作，且原告
    所施作之各項工程，亦存在多處缺失，致被告未能如期於11
    0年5月底遷入系爭房屋居住，而需在外租賃房屋以供棲身，
    由於原告始終無法依系爭契約完成工作，導致驗收時程一再
    延宕，兼以雙方對於完成工作之認定始終無法達成共識而未
    能驗收，遂於110年10月6日原告最後一次施作後，雙方達成
    終止系爭契約之協議，原告不再繼續施作，是原告固有依系
    爭契約進行裝修工程施作，然所施作之油漆工程，存在多項
    瑕疵，原告難謂已完成工作，被告自得依民法第264條第1項
    規定而拒絕給付尾款。另本件因有可歸責於原告之事由而逾
    期完工之情，被告亦得依民法第502條第1項請求減少報酬等
    語，資為抗辯，並聲明：原告之訴駁回。
三、兩造不爭執事項：
  ㈠兩造於110年2月23日簽訂系爭契約，由原告為被告施作座落
    高雄市○○區○○○○街00號18樓之室內裝修工程，約定總價金19
    9 萬元，工程期限為簽約後3個月，工程期限可依雙方同意
    延長。
  ㈡原告於110年4月1日進場下料。
　㈢兩造於系爭工程期間有合意追加工程「泥作工人貼玄關磁磚
    工資」31,500 元及追減工程款111,468 元。
  ㈣被告業已匯款如被證4之總金額1,922,500元予原告。
  ㈤追加施作客廳展示花格、對講機移改挖鑿及水泥填補，兩工
    項之金額加計5％營業稅共14,070元。
四、本院之判斷：
　㈠原告主張，其向被告承攬之系爭工程，均已施作完畢，被告
    迄未依約給付尾款等情，惟被告辯稱，展示櫃木工跟油漆都
    有瑕疵，另外本來雙方協議好在客廳的木百葉窗施作部位旁
    要預留10公分，但是原告沒有預留，有不合約定或工程品質
    等瑕疵，系爭工程尚未完工，故被告不需給付尾款等詞。按
    有關承攬人瑕疵擔保責任之規定，與承攬工作之完成無涉。
    倘承攬工作已完成，縱該工作有瑕疵，亦不得因而謂工作尚
    未完成；又完工與否，衡諸一般通念，應以其客觀上是否已
    達於可使用之程度而定，若客觀上已達於可使用之程度，即
    應認為已經完工，縱其仍有尚待改善之缺失遺存，核此亦屬
    瑕疵修補之問題（最高法院99年度台上字第426 號、106年
    度台上字第1879民事裁判意旨參照）。觀之上開被告所辯，
    原告有油漆施作瑕疵及木百葉窗施作未預留10公分等情，並
    業據其提出照片為證（本院卷第119-125頁）。惟觀諸照片
    可見天花板、主臥衣櫃、書房書桌、更衣間衣櫥、走道拉門
    、玄關牆面均已安裝完成，客觀上達可適用之程度，縱有油
    漆未均勻上色等痕跡要不影響上開物件之使用，本件工程至
    多僅係留存瑕疵，惟是否屬於瑕疵不在本件審理範圍之列。
    故依前引意旨，可謂原告施作已完工，因此請求被告給付工
    程尾款自有理由。
　㈡原告主張，兩造合意追加如附表所示工程項目，金額共計94,
    374元（含稅）等情，惟被告僅就附表編號1、2兩項追加工
    項不為爭執，其餘均否認同意追加施作等詞。按當事人主張
    有利於己之事實者，應就其事實有舉證責任，從而原告就附
    表編號3至9等工項已經被告同意追加而施作乙情，應先負舉
    證之責。經查：
　⒈玄關壁紙部分：原告固有提供壁紙樣式供被告之妻選擇（本
    院卷第217頁），然對話訊息中原告之受僱人鄭紘畯已回覆
    ：「（阿強，前二天要你公司送的玄關的二塊壁紙怎麼都沒
    有消息了呢？）好阿我個人這邊送你好不好。我先問看看還
    有沒貨好嗎？（那我先謝謝你了）」（本院卷第299頁），
    且證人鄭紘畯亦到庭證稱：「是，我是有講過這些話，但現
    場壁紙是有兩邊，我的意思是我贈送一邊，另一邊還是要收
    費。（問：你有無對話紀錄，你向被告表示只送一邊，另一
    邊要費？）沒有」等語（本院卷第370-371頁），顯見被告
    主觀上係認為上開玄關壁紙為原告或設計師鄭紘畯無償提供
    ，則原告主張兩造就此部分追加已達成合意，難認有據。
　⒉主臥化妝台造型高櫃改上下櫃收納部分：觀諸原告與被告之
    妻討論主臥化妝台造型高櫃改上下櫃收納之對話（本院卷第
    303-307頁），亦可見鄭紘畯向被告之妻提到：確定更改設
    計會附上更改設計之追加報價單等語時，被告之妻大為不滿
    ，並表示：業主花了錢做櫃子只為了那一個小空間那也太莫
    名其妙等語，鄭紘畯其後回覆：趙先生經過討論後幫您更改
    成上下收納櫃等語，是從本段對話訊息上下文通觀，原告或
    其受僱人並未再向被告就變更設計為追加工程款之報價，顯
    見被告主觀上係認為改上下櫃收納部分，乃兩造就主臥室化
    妝櫃設計樣式之討論，並無增加額外費用，則原告主張兩造
    就此部分追加已達成合意，難認有據。　
　⒊線孔蓋板改金色：原告固有提供金色線孔蓋板圖樣予被告（
    本院卷第225頁），然原告已當庭自陳：「線孔蓋沒有報價
    ，是完工後將聲證2追加報價單給被告」等語（本院卷第367
    頁），參以被告回覆：「先裝左邊那個，謝了」等語，顯見
    被告主觀上係認為上開線孔蓋板為原告無償提供，則原告主
    張兩造就此部分追加已達成合意，難認有據。
　⒋插座、玄關電表及弱電箱拍拍手門片、原有插座位移及水泥
    填補、餐廳牆面修飾等部分：上開追加工項並未增訂於系爭
    工程之承攬契約，亦另無書面，原告雖稱係現場與被告口頭
    討論後合意追加（本院卷第367頁），然為被告所否認，衡
    以追加工項之承攬報酬給付方式，既為實做實算，亦無漫無
    上限之可能，承攬人應能按工事之進程依序事先提出估價單
    使定作人知悉，方符常情，惟系爭工程之追加部分，原告僅
    僅於施作完成後再向被告提出估價單報價及取款，即與實做
    實算之工程慣例未合，更何況本件被告就系爭工程始終向原
    告爭執施工瑕疵部分，而拒絕給付尾款在案，縱認原告有為
    上開工項，被告抗辯係原告為修補原定工項瑕疵所為，尚難
    認屬無據。從而原告就被告曾同意追加工項乙節未能另舉證
    以實其說，自應為原告不利之認定。
　㈢被告辯稱，原告就系爭工程有可歸責事由而施工遲延，依民
    法第502條請求減少報酬乙情，業經原告堅詞否認。按工作
    遲延後，定作人受領工作時不為保留者，承攬人對於遲延之
    結果，不負責任，民法第504條定有明文。參照本條立法理
    由：「……因可歸責於承攬人之事由，遲延工作，定作人得於
    期前解約，亦得因逾期完成而請求減少報酬，其以特定期限
    完成或交付為契約之要素者，並得解除契約。惟定作人行使
    此種權利，必須於受領工作時聲明保留，如不為保留，則定
    作人所得主張之減少報酬請求權及解除契約權，即因受領而
    推定其為拋棄其權利，承攬人對於遲延之結果，自應不負責
    任。…」。查，被告於111年4月12日民事答辯狀中自承：「
    雙方對於完成工作之認定始終無法達成共識而未能驗收，遂
    於110年10月6日原告最後一次施作後，雙方達成終止系爭承
    攬契約之協議，不再繼續施作。」等語（本院卷第97頁），
    足證被告至遲於110年10月6日已受領工作，縱原告有施工遲
    延情事，惟由被告提出之對話紀錄，僅可見於110年10月7日
    被告始向原告表示：「還有三個多月拖延工程我們的損失我
    也要你們負責」等語，再於110年10月23日表示：「我兩邊
    的房貸與房租，停車費，管理費加上水電瓦斯費，每個月6
    萬多...」等語（本院卷第354、285頁），足認被告於受領
    工作時，未提出受領工作時保留相關遲延事證，依民法第50
    4條之規定，原告對於遲延之結果，不負責任。是被告以系
    爭工程遲延完工而請求減少報酬，即屬無據，不應准許。
  ㈣從而，系爭工程總價款原定為199萬元，其後於工程期間，兩
    造合意追加泥作工人貼玄關磁磚工資、客廳展示花格工程、
    對講機移改挖鑿及水泥填補等工項，並追減工程款111,468
    元均堪認定屬實，而被告業已匯款1,922,500元之工程款予
    原告，故原告請求被告給付1,602元尾款【計算式：（1,990
    ,000＋31,500＋14,070－111,468）－1,922,500＝1,602】為有理
    由，逾此範圍則無理由。
五、綜上所述，原告依兩造承攬契約之法律關係，請求被告給付
    1,602元，及自110年11月20日（本院卷第57頁）起至清償日
    止，按週年利率百分之五計算之利息，為有理由，應予准許
    ；原告逾此範圍之請求，即無理由而應予駁回。
六、本判決原告勝訴部分，係適用小額程序所為被告部分敗訴之
    判決，依民事訴訟法第436條之20 規定，應依職權宣告假執
    行。本院併依職權酌定相當擔保金額為被告得免假執行之宣
    告。 
七、本件事證已臻明確，兩造間其餘主張舉證併所提證據，經本
    院審酌認與判決之結果不生影響，不再一一論列，附此說明
    。
八、結論：本件原告之訴為一部有理由、一部無理由；本訴訴訟
    費用由兩造比例負擔。　
中　　華　　民　　國　　111 　年　　8 　　月　　24　　日
                  高雄簡易庭  法    官   鄧怡君
附表：（未稅）
編號 追加工程 金額（新臺幣） 1 客廳展示花格 5,000元 2 對講機移改挖鑿及水泥填補 8,400元 3 插座 6,600元 4 玄關壁紙 5,000元 5 玄關電表及弱電箱拍拍手門片 12,000元 6 主臥化妝台高櫃改上下櫃收納 13,500元 7 原有插座移位及水泥填補 5,500元   8        線孔蓋板改金色 280元   9        餐廳牆面修飾 33,600元            小計 89,880元 
以上正本係照原本作成。
如對本判決上訴，須於判決送達後20日內向本院提出上訴狀，並
須表明原判決所違背之法令及其具體內容與依訴訟資料可認為原
判決有違背法令之具體事實之上訴理由。（均須按他造當事人之
人數附繕本）。
民事訴訟法第436條之24第2項：對於本判決之上訴，非以違背法
令為理由，不得為之。
中　　華　　民　　國　　111 　年　　8 　　月　　24　　日
                             書  記  官   吳語杰